臺灣雲林地方法院刑事判決
111年度重訴字第4號
公  訴  人  臺灣雲林地方檢察署檢察官
被      告  林煌順



選任辯護人  林金陽律師
上列被告因違反槍砲彈藥刀械管制條例案件，經檢察官提起公訴
（111年度偵字第1588號），本院判決如下：
    主  文
林煌順未經許可，製造非制式手槍，處有期徒刑柒年肆月，併科
罰金新臺幣拾萬元，罰金如易服勞役，以新臺幣壹仟元折算壹日
。
扣案如附表編號1所示改造手槍一支（含彈匣一個）及附表編號3
至10所示犯罪工具，均沒收。
    事 實
一、林煌順明知未經許可，不得製造具殺傷力之槍枝、子彈，竟
    基於製造非制式手槍、子彈之犯意，於民國109年10月中旬
    至111年1月間，以其所有之門號0000000000號蘋果牌手機上
    網，陸續在購物網站分批購買已貫通之槍管（屬於槍砲主要
    組成零件）、槍身、滑套、撞針、彈簧等零件，及火藥（屬
    於彈藥主要組成零件）、彈殼、彈頭、底火、底火帽等零件
    ，在其位於雲林縣○○鄉○○村○○000○0號住處，自行將上述槍
    砲零件組裝製造成具殺傷力之非制式手槍1支（含彈匣1個，
    槍枝管制編號0000000000號，即附表編號1），另以鑷子將
    底火帽打穿，放入底火，以綠色小支一字起子將底火帽鎖上
    ，以電子磅秤秤量重量並填入固定數量的火藥後，再將彈頭
    壓入彈殼，製造成具殺傷力之子彈共27顆（另製成不具殺傷
    力之子彈共9顆），而同時持有非制式手槍、子彈存放於槍
    盒內。嗣經警於111年2月18日6時35分許，持本院核發之搜
    索票至林煌順上開住處實施搜索，扣得如附表所示之物始查
    知上情。
二、案經彰化縣警察局移送臺灣雲林地方檢察署檢察官偵查起訴
    。
    理  由
甲、有罪部分
一、證據能力：
    按被告以外之人於審判外之言詞或書面陳述，除法律有規定
    者外，不得作為證據；被告以外之人於審判外之陳述，雖不
    符刑事訴訟法第159條之1至第159條之4規定，而經當事人於
    審判程序同意作為證據，法院審酌該言詞陳述或書面陳述作
    成時之情況，認為適當者，亦得為證據，同法第159條第1項
    、第159條之5第1項定有明文。查本判決所引用被告以外之
    人於審判外之言詞或書面陳述，檢察官、被告及辯護人於本
    院準備程序及審理時均陳明同意作為證據使用（本院卷第 8
    8至90頁、第202至203頁），本院審酌該等言詞或書面陳述
    作成時並無違法或不當之情況，亦無違法取證等瑕疵，且與
    待證事實具有關聯性，認以之作為證據應屬適當，均有證據
    能力。
二、認定犯罪事實所憑之證據及理由：
  ㈠上開事實業據被告於警詢、偵訊、本院準備程序及審理時坦
    承不諱（警卷第3至7頁、偵卷第21至24頁、本院卷第85至88
    頁、第208至212頁），且有本院111年度聲搜字第61號搜索
    票（警卷第15頁）、彰化縣警察局槍枝性能檢測報告表（警
    卷第9 至12頁）、搜索扣押筆錄、扣押物品目錄表（警卷第
    17至25頁）、現場照片、扣押物品照片（警卷第33至48頁）
    、門號0000000000號手機螢幕畫面（警卷第49至66頁）、內
    政部警政署刑事警察局111年5月2日刑鑑字第000000000號鑑
    定書（偵卷第53至57頁）、111年6月30日刑鑑字第11100717
    87號函（本院卷第105頁）、111年5月9日刑鑑字第11100358
    62號鑑定書（偵卷第125頁）、內政部111年7月14日函（本
    院卷第109至111頁）、彰化縣警察局函覆員警職務報告（本
    院卷第163至165頁）附卷可稽，並有附表編號1 至10所示物
    品扣案為憑（扣案物品經鑑定之結果詳如附表「檢驗結果」
    欄所載），堪認被告自行組裝後的附表編號1所示非制式手
    槍確實具有殺傷力，且附表編號2所示子彈其中27顆具有殺
    傷力無誤，是被告所為自白核與事實相符，可以採信。
  ㈡關於被告製造扣案槍枝、子彈之方式，雖然公訴人主張被告
    是「以鑽頭、電鑽、小型車床鑿通實心槍管，並以砂輪機、
    砂布輪對槍枝零件研磨、拋光，其後以起子將槍枝零件進行
    組合成改造手槍，復以電鑽將底火帽底部鑽洞，以電子磅秤
    計算火藥重量後，將火藥填裝入彈殼內，再用鯉魚鉗、尖嘴
    鉗、鑷子將彈頭及彈殼相互旋緊始之密合的方式將子彈組合
    而成，再以銼刀修飾邊緣，製造具有殺傷力之改造子彈」云
    云，然而，如此製造手法完全與被告歷次所陳述之犯罪情節
    不同，況且，本案雖然於被告住處扣得附表編號11所示各種
    工具，但並無證據證明被告有使用該等工具來製造槍枝或子
    彈，卷內也別無其他證據證明被告有如公訴人所主張之上述
    製造槍枝、子彈的過程，則公訴人此部分主張礙難採認。本
    院參酌被告自警詢、偵訊、本院準備程序及審理時所為一致
    的供述，與卷內得以相互佐證的手機螢幕畫面，並且被告於
    審理時當庭自扣案物品中逐項說明用來製作子彈的工具等節
    ，應認被告本案製造非制式手槍、子彈的方式如上。
  ㈢綜上所述，本案事證明確，被告前揭製造非制式手槍、子彈
    等犯行均堪認定，應依法論科。
三、論罪科刑：
  ㈠按槍砲彈藥刀械管制條例第8條第1項製造可發射子彈具有殺
    傷力之槍枝罪之所謂「製造」，包括改造，將原不具有殺傷
    力之槍枝予以加工，致改變其原有性能、屬性，使成為可發
    射子彈具有殺傷力之槍枝即屬之（最高法院98年度台上字第
    2857號判決意旨參照），修法後第7條第1項製造非制式手槍
    ，也應同此解釋。被告在分批購得上揭各種槍砲零件後，自
    行組裝成附表編號1所示非制式手槍，另外，被告在購得上
    揭各種彈藥零件後，以上開方式製作附表編號2所示子彈，
    被告已自述有試射成功擊發過，該非制式手槍1支與子彈27
    顆經鑑定結果也確實具有殺傷力，被告所為已改變各零件原
    有性能、屬性，使之成為具有殺傷力之違禁物，核其所為，
    係犯槍砲彈藥刀械管制條例第7條第1項之未經許可製造非制
    式手槍罪、同條例第12條第1項之未經許可製造子彈罪。其
    於製造上開非制式手槍前持有槍砲主要組成零件、於製造子
    彈前持有彈藥主要組成零件，乃製造的前階段行為，而製成
    之後持續持有非制式手槍、子彈之低度行為，應為製造之高
    度行為所吸收，均不另論罪。被告經查扣製成子彈36顆，經
    送鑑定試射結果，僅其中27顆有殺傷力，其餘9顆則不具殺
    傷力（如附表編號2所示），乃一部分行為既遂、一部分行
    為未遂，應僅論以一未經許可製造子彈既遂罪。被告在相同
    地點、同時期製造非制式手槍1支、子彈27顆，侵害同一之
    社會秩序法益，各行為之獨立性極為薄弱，依一般社會健全
    觀念，在時間差距上，難以強行分開，在刑法評價上，以視
    為數個舉動之接續實行，合為包括之一行為予以評價，較為
    合理者，屬接續犯，被告以一行為觸犯上述二罪名，為想像
    競合犯，應從一重之未經許可製造非制式手槍罪處斷。
  ㈡槍砲彈藥刀械管制條例第18條第4項關於自白減免其刑之規定
    ，必須供出全部槍砲、彈藥、刀械之來源及去向，並因而查
    獲或防止重大危害治安事件之發生，始有其適用。依上開規
    定必須被告將自己原持有之上揭違禁物所取得之來源，與所
    轉手之流向，交代清楚，因而使偵查犯罪之檢、調人員，得
    以一併查獲相關涉案者；或因而防止他人利用該違禁物而發
    生重大危害治安之事件，始符減免其刑之要件（最高法院99
    年度台上字第5649號判決參照）。本案係經警方搜索查獲，
    據被告供述，所持有之改造手槍、子彈，係透過網路分別購
    買槍枝子彈零組件，再自行加工組裝而成，無法持續追查槍
    枝來源等情，有員警出具之職務報告附卷可佐（本院卷第16
    5頁），難認有因被告供述來源而「查獲」相關涉案者之情
    形，自無槍砲彈藥刀械管制條例第18條第4項減免其刑規定
    之適用。
  ㈢犯罪之情狀顯可憫恕，認科以最低度刑仍嫌過重者，得酌量
    減輕其刑，刑法第59條雖有明文；然必須犯罪另有特殊之原
    因與環境，而在客觀上足以引起一般同情，認為即予宣告法
    定最低度刑期猶嫌過重者，始有其適用。被告所犯製造非制
    式手槍及製造子彈犯行，依槍砲彈藥刀械管制條例第7條第1
     項、第12條第1項規定，應各處以7年以上有期徒刑併科罰
    金、1年以上7年以下有期徒刑併科罰金，此等嚴刑峻罰，旨
    在為防制不法分子製造槍枝、子彈而危害治安，被告本案不
    僅製造非制式手槍1支，也製造子彈27顆，同時持有的期間
    超過1年之久，對社會秩序的潛在危害非輕，又縱然被告自
    稱是出於甫與前妻離婚且有負債壓力企圖自殺、為求紓壓的
    動機而犯案，但是任何人都有可能面臨感情問題或經濟窘困
    ，合理的排解的方式也有很多，並非無法解決才是，因此，
    難認被告本案犯罪客觀上有何特殊原因，足以引起一般人同
    情而認有顯堪憫恕之情狀，更何況，被告先前就因非法持有
    空氣槍，經本院以107年度訴字第856號判決判處有期徒刑1
    年10月，並宣告緩刑5年確定，本案是被告在緩刑期內再犯
    相同類型的槍砲案件，且變本加厲自行製造非制式手槍與子
    彈，要無刑法第59條規定之適用餘地，辯護人請求酌減其刑
    ，為無理由。
  ㈣爰審酌槍枝、子彈本身即具有高度危險性，非經主管機關許
    可，不得擅自持有、製造，以維護社會秩序及大眾安全，本
    案被告自述當時甫與前妻離婚且有負債壓力企圖自殺、為求
    紓壓的動機而犯案，分批購買槍枝、彈藥零件再自行組裝製
    造成具有殺傷力之非制式手槍1支、子彈27顆，另尚扣得彈
    頭52顆、彈殼140顆，數量不少，且被告同時持有非制式手
    槍與子彈的時間長達1年，對社會產生高度潛在危害，又被
    告在前案非法持有空氣槍經判刑並宣告緩刑後，竟仍不知改
    正，於緩刑期內再犯本案，所為應予非難，本院也考量被告
    犯後坦承全部犯行，也提供網路賣家資訊給警方嘗試要供述
    槍彈的來源（但並未因此查獲他人犯罪），態度良好，兼衡
    被告罹患憂鬱症、向他人借貸，獨自扶養2名小孩，有被告
    之戶口名簿、台大醫院診斷證明書、病歷資料、金錢借貸契
    約書在卷可參（本院卷第63至67頁、第121至161頁、第217
    頁），被告自述入監前與小孩、父母親、兄姊同住，從事種
    植大頭菜、製作文昌筆與佛珠工作，教育程度為國中畢業（
    本院卷第213頁）等一切情狀，量處如主文所示之刑併科罰
    金，且就罰金刑諭知易服勞役之折算標準，以資懲儆。
四、沒收：
　㈠扣案之具有殺傷力之非制式手槍1支（含彈匣1個、槍枝管制
    編號0000000000號，如附表編號1所載），屬違禁物，不問
    屬於犯罪行為人與否，應依刑法第38條第1項規定宣告沒收
    。
  ㈡扣案之子彈36顆，均已鑑驗試射用罄，裂解為彈頭、彈殼（
    如附表編號2所載），失其子彈殺傷力之效用，非違禁物，
    無庸沒收。
  ㈢扣案之撞針13支、彈簧1 包、底火帽1 包、彈頭52顆、彈殼1
    40顆、5MM底火1盒、火藥1包（如附表編號3至9所載），分
    屬被告用來製造手槍、子彈之零組件，而扣案之IPHONE手機
    1支（含門號0000000000號SIM卡1張）、綠色小支一字起子1
    支、鑷子1支、電子磅秤1臺、槍盒2個，分別係被告用來上
    網聯絡賣家購買前揭零組件並討論組裝方法的工具、製造子
    彈的工具、持有手槍與子彈的工具，均為被告所有（本院卷
    第208至209頁），均應依刑法第38條第2項前段規定宣告沒
    收。
  ㈣至於扣案如附表編號11所示各種器具，難認與被告本案犯罪
    相關聯，亦非屬違禁物，毋庸沒收。
乙、不另為無罪諭知部分
一、公訴意旨謂：被告陸續在網站購買槍身、滑套、撞針、彈簧
    等槍枝主要組成零件，及彈殼、彈頭、底火、底火帽等子彈
    主要組成零件，因認被告此部分涉犯槍砲彈藥刀械管制條例
    第13條第4項之未經許可持有槍砲、彈藥之主要組成零件罪
    云云。
二、按犯罪事實應依證據認定之，無證據不得認定犯罪事實；不
    能證明被告犯罪者，應諭知無罪之判決，刑事訴訟法第154
    條第2項、第301條第1項分別定有明文。
三、經本院函詢內政部後，僅確認被告所購買之「已貫通之金屬
    槍管」屬公告之槍砲主要組成零件，所購買之「雙基發射火
    藥」屬公告之彈藥主要組成零件，其餘扣案零件則均未認定
    屬公告之槍砲或彈藥主要組成零件，此有內政部111年7月14
    日內授警字第1110872278號函附卷可證（本院卷第109頁）
    ，公訴人所舉之證據既不能證明「槍身、滑套、撞針、彈簧
    ，及彈殼、彈頭、底火、底火帽」為公告之槍砲或彈藥主要
    組成零件，此部分犯罪自屬不能證明，原應為無罪之諭知，
    惟公訴意旨認此部分與前開有罪部分，為不罰之前後行為實
    質上一罪關係，爰不另為無罪之諭知。
據上論斷，應依刑事訴訟法第299條第1項前段，判決如主文。
本案經檢察官李松諺提起公訴，檢察官顏鸝靚、黃煥軒到庭執行
職務。
中　　華　　民　　國　　111 　年　　9 　　月　　27　　日
                  刑事第五庭    審判長法　官  梁智賢

                                      法  官  陳靚蓉

                                      法  官  張恂嘉
以上正本證明與原本無異。
如不服本判決，應於收受判決後20日內向本院提出上訴書狀，並
應敘述具體理由（須附繕本）。
                                      書記官  蘇靜怡
中　　華　　民　　國　　111 　年　　9 　　月　　27　　日
附錄本案論罪科刑法條全文：
槍砲彈藥刀械管制條例第7條
未經許可，製造、販賣或運輸制式或非制式火砲、肩射武器、機
關槍、衝鋒槍、卡柄槍、自動步槍、普通步槍、馬槍、手槍或各
類砲彈、炸彈、爆裂物者，處無期徒刑或7年以上有期徒刑，併
科新臺幣3千萬元以下罰金。
未經許可，轉讓、出租或出借前項所列槍砲、彈藥者，處無期徒
刑或5年以上有期徒刑，併科新臺幣1千萬元以下罰金。
意圖供自己或他人犯罪之用，而犯前二項之罪者，處死刑或無期
徒刑；處徒刑者，併科新臺幣5千萬元以下罰金。
未經許可，持有、寄藏或意圖販賣而陳列第1項所列槍砲、彈藥
者，處5年以上有期徒刑，併科新臺幣1千萬元以下罰金。
意圖供自己或他人犯罪之用，以強盜、搶奪、竊盜或其他非法方
法，持有依法執行公務之人所持有之第1項所列槍砲、彈藥者，
得加重其刑至二分之一。
第1項至第3項之未遂犯罰之。

槍砲彈藥刀械管制條例第12條
未經許可，製造、販賣或運輸子彈者，處1年以上7年以下有期徒
刑，併科新台幣500萬元以下罰金。
未經許可，轉讓、出租或出借子彈者，處6月以上5年以下有期徒
刑，併科新台幣300萬元以下罰金。
意圖供自己或他人犯罪之用，而犯前二項之罪者，處3年以上10
年以下有期徒刑，併科新台幣700萬元以下罰金。
未經許可，持有、寄藏或意圖販賣而陳列子彈者，處5年以下有
期徒刑，併科新台幣300萬元以下罰金。
第1項至第3項之未遂犯罰之。

附表：
編 號 扣案物名稱、數量 檢驗結果 證據出處 1 非制式手槍1支（含彈匣1個；槍枝管制編號0000000000號） ㈠送鑑手槍1支（槍枝管制編號00000000000），認係非制式手槍，由仿手槍外型製造之槍枝，組裝已貫通之金屬槍管而成，擊發功能正常，可供擊發適用子彈，認具殺傷力。此已貫通之金屬槍管屬公告之槍砲主要組成零件。 ㈡送鑑子彈36顆，認均係非制式子彈，由金屬彈殼組合直徑約8.9mm金屬彈頭而成，採樣12顆試射：10顆，均可擊發，認具殺傷力；2顆，雖均可擊發，惟發射動能均不足，認不具殺傷力。 ㈢送鑑子彈（含彈殼）共36顆，其中未試射子彈24顆，均經試射：17顆，均可擊發，認具殺傷力；6顆，雖均可擊發，惟發射動能均不足，認不具殺傷力；1顆，無法擊發，認不具殺傷力。　 ㈣送鑑撞針13枝，認均係金屬撞針。 ㈤送鑑彈簧1包，認均係金屬彈簧。 ㈥送鑑底火帽1包，認分係金屬底火連桿、金屬導火孔螺絲、金屬底火皿。 ㈦送鑑彈頭52顆，認均係非制式金屬彈頭。 ㈧送鑑彈殼140顆，認均係非制式金屬彈殼。 ㈨送鑑5MM底火1盒，認均係底火帽。 ㈩送驗火藥1包，經檢視為墨綠色及淡黃色顆粒混合物，檢出硝化甘油、硝化纖維等成分，認係雙基發射火藥，屬公告之彈藥主要組成零件。 ⒈內政部警政署刑事警察局111年5月2日刑鑑字第1110027314號鑑定書（偵卷第53頁至57頁） ⒉內政部警政署刑事警察局111年6月30日刑鑑字第1110071787號鑑定書（本院卷第105頁） ⒊內政部警政署刑事警察局111年5月9日刑鑑字第1110035862號鑑定書（偵1588卷第125頁） ⒋內政部111年7月14日內授警字第1110872278號函 　  2 子彈36顆（已試射）   3 撞針13支   4 彈簧1包   5 底火帽1包   6 彈頭52顆   7 彈殼140顆   8 5MM底火1盒     9 火藥1包   10 綠色小支一字起子1支、鑷子1支、電子磅秤1臺、槍盒2個、IPHONE手機1支（含門號0000000000號SIM卡1張）  犯罪工具沒收 11 鑽頭7支、六角扳手1組、起子3支、鯉魚鉗1支、尖嘴鉗1支、銼刀1支、游標卡尺2支、電鑽2支、砂輪機1臺、砂布輪2片、小型車床1臺  與本案無關